臺灣臺南地方法院刑事判決　　　　　　　　　　　　　九十三年度易字第八六二號
　　聲　請　人　臺灣臺南地方法院檢察署檢察官
　　被　　　告　戊○○
　　選任辯護人　林永發律師
右列被告因誣告案件，經檢察官聲請簡易判決處刑（九十三年度偵字第七八八六號）
，本院認為不宜以簡易程序判決，改依通常程序審理，判決如左：
    主  文
戊○○無罪。
    理  由
一、公訴意旨略以：戊○○因臺南縣政府撥付予「學西社區發展協會」之回饋金使用
    一事，向臺灣臺南地方法院檢察署對黃統緒等十一人提起侵占等告訴（該署九十
    二年度偵字第八七０九號），因而與黃統緒之子乙○○發生爭執，戊○○遂心生
    不滿，明知乙○○並未於民國（下同）九十二年九月七日上午九時許，在臺南市
    安南區○○路與城西街口對其為恐嚇之事實，竟意圖使乙○○受刑事處分，於九
    十二年九月七日上午十時許，至臺南市警察局第三分局土城派出所，向值班員警
    誣指乙○○於上述時、地對其恐嚇稱：「再照，就要給你死」等語，而對乙○○
    提出恐嚇之刑事告訴（同署九十三年度偵字第二六八號）。嗣上開恐嚇案件經臺
    灣臺南地方法院檢察署檢察官偵查後，認為並無證據足以證明乙○○有對戊○○
    為恐嚇行為，而將乙○○被訴部分為不起訴處分，戊○○不服前開處分，聲請再
    議，亦經臺灣高等法院臺南分院檢察署駁回再議之聲請。因認被告戊○○涉犯刑
    法第一百六十九條第一項誣告之罪嫌云云。
二、按犯罪事實應依證據認定之，無證據不得認定其犯罪事實。又不能證明被告犯罪
    者，即應諭知無罪之判決，刑事訴訟法第一百五十四條第二項、第三百零一條第
    一項分別定有明文。故認定犯罪事實所憑之證據，必須適於為被告犯罪事實之證
    明者，始可做為論罪之依據。所謂之證據，係指合法之積極證據，就犯罪事實能
    具體證明者而言。被告否認犯罪事實所持之辯解縱使不能成立，如無積極證據足
    以證明其犯罪行為，自不能以推測或擬制之方法以為裁判之基礎。另訴訟上用以
    證明事實之證據，須於通常一般人均不致有所懷疑，而得確信其真實之程度，始
    得據以為有罪之認定，倘其證明未達此一程度，而有合理之懷疑存在，致無從為
    有罪之確信時，即應為無罪之判決，最高法院七十六年度台上字第四九六八號判
    例可供參酌。
三、第按刑法第一百六十九條第一項之誣告罪，以意圖他人受刑事或懲戒處分，而為
    虛偽之告訴、告發、報告者為要件，所謂虛偽係指明知無此事實故意捏造而言，
    若告訴人誤認有此事實或以為有此嫌疑，自不得指為虛偽，即難科以該條項之罪
    。又告訴人所訴事實，不能證明其係實在，對於被訴人為不起訴處分確定者，是
    否構成誣告罪，尚應就其有無虛構事實誣告之故意以為斷，並非當然可以誣告罪
    相繩，最高法院四十年台上字第八八號判例及五十九年台上字第五八一號判例意
    旨足資參照。
四、本件公訴人認為被告戊○○涉犯刑法第一百六十九條第一項之誣告罪，無非係以
    被告戊○○對乙○○提出恐嚇之告訴，嗣經臺灣臺南地方法院檢察署檢察官及臺
    灣高等法院臺南分院檢察署檢察官調查後，均認為並無乙○○對戊○○講出上開
    恐嚇言詞之證據；並以案發時在場之人，除陪同乙○○同往之黃文治、黃金明均
    證稱沒有聽到乙○○說：「再照，就要給你死」等語外，另戊○○聲請傳喚之證
    人丙○○、甲○○、蔡錦治及陳讚同亦均證稱沒有聽到乙○○為上述恐嚇言詞，
    且戊○○於本案偵查中已自白犯罪，因認被告戊○○乃虛構事實，而為起訴之依
    據。訊據被告戊○○堅決否認有何誣告犯行，辯稱：「九十二年九月七日上午九
    時許，乙○○確實有在臺南市○○區○○路與城西街口對我說：再照就要給我死
    的話，在我告乙○○的案件中，黃文治及黃金明是陪同乙○○到場之人，當然會
    偏袒乙○○，至於我聲請的證人，有些在當地作生意，有些年紀大了，看到乙○○那麼凶惡，就算當時有聽見乙○○恐嚇我的話，在作證時也不敢說出來，至於
    我在九十三年六月二十九日偵訊時，因為訊問的檢察事務官大聲斥喝，我嚇得頭
    昏，才照他的意思認錯，但乙○○的確有對我說恐嚇的話，我沒有誣告他」等語
    。經查：
  (1)被告於九十三年六月二十九日在檢察官事務官偵訊時，確有承認行為不對，請給
    予自新機會，當時檢察事務官訊問口氣平和，並無任何脅迫被告認罪之言語，此
    有本院勘驗上開偵訊錄音帶之譯文附卷可稽，雖偵訊過程大部分內容是由檢察事
    務官口述由書記官紀錄，但被告戊○○對紀錄內容均有明白表示同意，故被告於
    本院審理時辯稱：因遭檢察事務官大聲斥喝才照其意思認錯云云，乃不實之辯解
    ，無可採信。至於公訴人雖主張被告於該次檢察事務官偵訊時已自白犯罪，並執
    此為被告犯罪之證據，然依偵訊錄音帶勘驗結果，被告並未承認關於其所說乙○○說「再照，就要給你死」這句話，是被告自己杜撰的，上開偵訊筆錄中所載：
    「你是否於九十二年九月七日上午九時許，在臺南市○○路○段與城西街口聽到
    乙○○對你說再照就要給你死這句話？沒有」，勘驗錄音帶內容則為：「檢察事
    務官跟書記說（要如何紀錄）：城西街口有說，你是否聽到乙○○對你說．．．
    （聽不清楚），檢察事務官問戊○○：沒有啦，你沒有聽到吧？戊○○回答：對
    啦，沒聽到啦」；筆錄中記載：「戊○○答：因為當天他帶很多人去找我，而且
    態度很不好，我真的很害怕，所以我才會誣告他恐嚇，我知道我的行為是不對的
    ，我錯了，希望庭上給我一個自新的機會」，錄音內容則為：「檢察事務官問：
    就希望庭上給你一個自新的機會吧？你沒有前科給你一個自新的機會吧？戊○○
    回答：是啦，那他就帶那麼多人去。檢察事務官告訴書記官紀錄：．．．的機會
    ，因為當天他帶很多人去找我，而且態度很不好，我真的很害怕。問戊○○：你
    真的很害怕吧？戊○○回答：對啦。檢察事務官告訴書記官紀錄：所以我才會誣
    告他恐嚇，我知道我的行為是不對的，希望庭上給我一個自新的機會。戊○○回
    答：對啦」，此有上開偵訊筆錄及錄音帶譯文在卷可供比對，而刑事訴訟法第一
    百條之一第二項規定：「筆錄內所載之被告陳述與錄音或錄影之內容不符者，除
    有前項但書情形外（指有急迫情況且經記明筆錄者），其不符之部分，不得作為
    證據」，是上開偵訊筆錄中前開所列與錄音內容不符部分，並無證據能力，亦即
    被告並未自白犯罪，應先敘明。
  (2)告訴人乙○○確實有於九十二年九月七日上午七、八時許，率黃金明、黃文治等
    共七人，在臺南市○○路與城西街口找戊○○理論等情，業據乙○○於九十二年
    十一月十六日警詢筆錄中供承在卷，核與黃文治、黃金明於同日警詢筆錄中所述
    相符，此經本院調取戊○○告訴乙○○妨害自由案件偵查卷宗（臺灣臺南地方法
    院檢察署九十三年度偵字第二六八號）核閱屬實，乙○○於該案警、偵訊中均供
    承：當時講話有大聲一點，並質問戊○○為何告伊父親侵占等語，有上開警詢及
    九十三年一月二十八日偵訊筆錄在卷可憑，且戊○○以相機拍攝乙○○時，乙○○確有以右手食指指著拍照之戊○○，此有照片一張附卷可佐，按戊○○告訴乙○○父親黃統緒等人侵占一案，既然已由檢察官偵辦中，乙○○理應靜待司法調
    查結果，其不思此圖，反而率領六人在臺南市○○路與城西街口之市集處，公然
    攔住戊○○，並大聲質問為何告伊父親侵占，此種行為不但不當，且衡情易使人
    心生畏懼至明，故被告戊○○於當日向警局報案稱乙○○對伊有恐嚇行為，並非
    無中生有。
  (3)至於戊○○於九十二年九月七日報警時，稱乙○○對伊說「再照，就要給你死」
    等語，乙○○則否認有此恐嚇言詞，而證人黃文治、黃金明均證稱絕無此事，然
    黃文治、黃金明二位證人乃當天陪同乙○○一起到案發現場指責並攔住被告之人
    ，渠等既為與乙○○一同行動之人，且渠等二人均遭戊○○告訴侵占回饋金，乃
    與戊○○有訴訟糾葛之人（詳附卷臺灣臺南地方法院檢察署檢察官九十二年度偵
    字第八七０九號不起訴處分書），所為證詞自然會偏袒乙○○而不利於戊○○，
    故渠等二人之證詞均無可採信。而被告戊○○聲請傳喚之證人丙○○、甲○○、
    蔡錦治及陳讚同亦均證稱沒有聽到乙○○為上述恐嚇言詞，然查，陳讚同於警詢
    中稱：「我在該處賣早餐，見許多人在該處，想過去了解發生何事，我並無聽到
    乙○○對戊○○說什麼，因為我才剛到那裡而已」等語（詳九十二年十一月十六
    日警詢筆錄），丙○○偵查中則證稱：「我在該處與人下棋，突然有五、六人開
    車來和本案告訴人（指戊○○）爭執，雙方都大聲爭執，我有聽到一個聲音說將
    相機打破，其他的部分都聽不清楚，．．．我沒有聽到乙○○說再照就要給你死
    的話，．．請檢察官幫我保守秘密，因為我會怕」等語（詳九十三年二月二十七
    日偵訊筆錄）；甲○○證稱：「當天我在場，我有看到好幾個人在大小聲吵架，
    我沒有聽到他們在說什麼，我沒有聽到乙○○說再照就要給你死的話」等語（詳
    九十三年四月七日偵訊筆錄）；蔡錦治證稱：「當天我在該處作生意，我只有看
    到戊○○拿相機走在前面，後面有一個穿花衣服的人（即乙○○）走在後面，其
    他的我都不知道」等語（詳九十三年四月七日偵訊筆錄），依證人陳讚同、丙○○、甲○○及蔡錦治所述，除蔡錦治沒有看見爭吵過程外，其餘三位證人在戊○○與乙○○爭執時均有在場，然三位證人雖證稱乙○○與戊○○在大聲爭執，但
    三人卻一致稱沒有聽到他們在說什麼，渠等三人既在場聽聞乙○○與戊○○爭執
    過程，豈會三人均不知內容為何？足見三位證人均怕惹事生非而為此充耳不聞之
    證詞，參諸丙○○甚至直接向檢察官表達害怕之情（詳上述九十三年二月二十七
    日偵訊筆錄），則渠等所為證詞是否信實可採，不難想見，因此本院認上開三位
    證人所為「沒有聽到乙○○說再照就要給你死的話」之證詞，亦非真實可信。
  (4)再參諸當天乙○○率領六人找上戊○○，在市○○街上堵住戊○○並高聲指責，
    已如前述，而被告戊○○要向警方報案時，乙○○又追躡其後，直至看見警員才
    停止並作罷離去一節，亦經證人蔡錦治於本院訊問時證述在卷（詳本院九十三年
    十月二十一日訊問筆錄），以乙○○當時之舉措，戊○○稱乙○○有出言恐嚇，
    實不違經驗法則而有此可能，自不得因為證人丙○○等人不敢陳述實情，遽認被
    告戊○○有誣指犯行。此外，參酌上情，亦可看出被告並未虛構乙○○率眾指責
    伊並追躡其後之事實，戊○○實無單單誣指乙○○說「再照，就要給你死」一語
    之必要，是戊○○所訴顯非杜撰之詞。
五、綜上所述，雖被告戊○○告訴乙○○恐嚇乙案，業經臺灣臺南地方法院檢察署檢
    察官及台灣高等法院臺南分院檢察署檢察官認定並無其他事證足認乙○○涉有恐
    嚇被告犯行，並分別有九十三年度偵字第二六八號、九十三年度上聲議字第四一
    ０號處分書附卷可稽，惟此僅屬乙○○是否涉犯恐嚇罪之判斷，尚不能據此認定
    被告戊○○即有誣告之犯意，更不能以此作為不利於被告之證據，仍應有其他積
    極證據足以證明被告確有誣告犯行，始能據為有罪之依據。而本案就公訴人所提
    證據，尚不能證明被告告訴乙○○恐嚇部分確屬虛構事實、無中生有，本院亦查
    無其他積極證據足資證明被告戊○○確有公訴人所指之誣告犯行，則揆諸首開說
    明及判例意旨，應認本件被告戊○○犯罪尚屬不能證明，自應為無罪之諭知。
六、據上論斷，應依刑事訴訟法第三百零一條第一項，判決如主文。
本案經檢察官丁○○到庭執行職務
中      華      民      國      九十三      年    十二    月    三十    日
                              臺灣臺南地方法院刑事第三庭
                                    審判長法  官  陳  欽  賢
                                          法  官  莊  玉  熙
                                          法  官  黃  光  進
右正本證明與原本無異。
如不服本判決，應於判決送達後十日內向本院提出上訴狀（應附繕本）。
                                          書記官  黃  子  起
中      華      民      國      九十三      年    十二    月    三十    日
